【裁判字號】    92,家抗,49
【裁判日期】    920429
【裁判案由】    遺產繼承
【裁判全文】
臺灣高等法院臺中分院民事裁定  九十二年度家抗字第四九號
      抗  告  人  甲○○
      抗  告  人  己○○
      抗  告  人  戊○○
      抗  告  人  丁○○
      抗  告  人  乙○○
      抗  告  人  壬○○
      抗  告  人  庚○○
      抗  告  人  丙○○
      抗  告  人  辛○○
      共同代理人  廖使文
      複代理人    廖雪香
右抗告人聲明對被繼承人馬緒遺產繼承事件，對於中華民國九十二年三月十一日臺灣
彰化地方法院九十二年度聲繼字第九號所為裁定提起抗告，本院裁定如左：
      主      文
抗告駁回。
抗告程序費用由抗告人負擔。
      理      由
一、本件抗告人等於原審聲請意旨略以：渠等係被繼承人馬緒之繼承人，馬緒於民國
    （下同）八十九年三月二日過世，在台灣留有遺產，抗告人等聲請繼承其遺產等
    語。經原審以抗告人等並非民法第一千一百三十八條所定之繼承人，並無繼承權
    為由而駁回聲請。
二、抗告意旨略以：被繼承人馬緒已立下自書遺囑，並經台灣南投地方法院公証處認
    証，遺囑載明將遺產分成五份，一份樂捐予光明仁愛之家，其餘四分贈與大陸親
    屬馬起、馬倉、馬愷及馬緒蓮，雖馬起及馬倉已死亡，但二人均有家庭，其妻子
    兒女亦應有權繼承被贈與之遺產等語資為抗辯，故求廢棄原裁定。
三、按遺囑自遺囑人死亡時，發生效力。又受遺贈人於遺囑發生效力前死亡者，其遺
    贈不生效力。民法第一千一百九十九條、第一千二百零一條分別定有明文。本件
    抗告人等固係馬起、馬倉之繼承人，有繼承系統表、中華人民共和國河北省張家
    口市公証處公証書及財團法人海峽交流基金會証明等附卷足稽，惟馬起已於六十
    七年十二月十五日死亡，馬倉則於六十五年七月三十日死亡，馬緒則於八十九年
    三月二日死亡，有戶籍謄本附卷足按，雖其曾自書遺囑載明「（一）請將遺產淨
    值分成五份。．．．其餘四份分別贈與在大陸我的家人作為紀念：(1)大哥馬起住
    河北省蔚縣富家莊(2)三弟馬倉住河北省蔚縣富家莊(3)．．．」，即將遺產各五分
    之一分贈與馬起、馬倉，然受贈與人馬起、馬倉既於其遺囑生效前死亡，揆諸前
    開說明，馬緒之遺囑對受遺贈人馬起、馬倉自不生效力。抗告人等亦無由繼承本
    件被繼承人馬緒之遺贈。
四、再者，按民法第一千一百三十八條規定，遺產繼承人，除配偶外，依左列順序定
    之：一、直系血親卑親屬。二、父母。三、兄弟姐妹。四、祖父母。又第一千一
    百三十八條所定第一順序之繼承人，有於繼承開始前死亡或喪失繼承權者，由其
    直系血親卑親屬代位繼承其應繼分。民法第一千一百四十條所明定。即可主張代
    位繼承者僅被繼承人之直系血親卑親屬之應繼分，苟繼承者非被繼承人之直系血
    親卑親屬，即非第一順位繼承人，當無民法第一千一百四十條代位繼承之適用。
    本件抗告人等固係馬起、馬倉之繼承人，但馬起與馬倉並非被繼承人馬緒之直系
    血親卑親屬，抗告人等依法自不得主張代位繼承馬起、馬倉之應繼份。渠等徒以
    係馬起、馬倉之子女、配偶，而主張對馬緒之財產有繼承權，顯有誤會。原裁定
    駁回抗告人之聲請，即屬有據。抗告人仍執前詞，指摘原裁定不當，求予廢棄改
    判，顯屬無據，應予駁回。
五、據上論結，本件抗告為無理由，依非訟事件法第八條第一項、第二十八條，民事
    訴訟法第四百九十二條第一項、第九十五條、第七十八條、第八十五條第一項，
    裁定如主文。
中      華      民      國    九十二    年      四      月    二十九    日
~B1民事第六庭審判長法  官  吳火川
~B2                法  官  陳繼先
~B3                法  官  吳惠郁
右為正本係照原本作成。
不得再抗告。
~B                書記官  柯孟伶
中      華      民      國    九十二    年      五      月      二      日
                                                                        Ｙ


司法院資訊處製作；財團法人民間司法改革基金會備份。
